【裁判字號】    99,交聲,612
【裁判日期】    990325
【裁判案由】    交管條例聲異
【裁判全文】
臺灣板橋地方法院交通事件裁定         99年度交聲字第612號
原處分機關  交通部公路總局臺北區監理所板橋監理站
異  議  人
即受處分人  甲○○
上列異議人因違反道路交通管理處罰條例案件，對於交通部公路
總局臺北區監理所板橋監理站民國99年2 月23日板監裁字第裁41
-C00000000號所為之裁決處分（原舉發案號：臺北縣政府警察局
99年2 月5 日北縣警交大字第C00000000 號），聲明異議，本院
裁定如下：
    主  文
異議駁回。
    理  由
一、原處分意旨略以：異議人即受處分人甲○○於民國99年2 月
    5 日凌晨1 時40分許，騎乘車號QW6-919 號輕型機車，行經
    臺北縣土城市○○路○ 段與國際路口時，因闖紅燈及未戴安
    全帽之違規行為（另經臺北縣政府警察局以99年2 月5 日北
    縣警交大字第C00000000 、C00000000 號舉發違反道路交通
    管理事件通知單舉發），經警於臺北縣土城市○○路○ 段與
    仁愛路口攔停後，因身體散發酒氣，經臺北縣政府警察局土
    城分局清水派出所執勤員警要求配合接受酒測，異議人因拒
    絕接受酒精濃度測試之檢定之違規行為，經警掣單舉發，原
    處分機關乃依道路交通管理處罰條例第35條第4 項前段、第
    67條第2 項前段規定，裁處罰鍰新臺幣（下同）6 萬元，並
    吊銷駕駛執照，3 年內不得考領駕駛執照。
二、聲明異議意旨略以：當天異議人是因為闖紅燈及未戴安全帽
    被攔下來，警察問異議人有無喝酒，異議人回答偶爾會喝1
    、2 杯，當時警察圍著異議人，警察叫異議人酒測，異議人
    本來要測的，後來鄰居過來說「你沒有喝，又不是飆車族、
    殺人放火，警察幹嘛圍著你」，並叫異議人不要測，異議人
    就跟警察說異議人沒有喝酒，為什麼要酒測，後來警察就扣
    異議人的車子，異議人當天既然沒有喝酒，為何要異議人進
    行酒測，為此聲明異議，請求撤銷原處分云云。
三、按汽車（含機器腳踏車）駕駛人，駕駛汽車經測試檢定有酒
    精濃度超過規定標準者，處1 萬5 千元以上6 萬元以下罰鍰
    ，並當場移置保管該汽車及吊扣其駕駛執照1 年；又汽車駕
    駛人拒絕接受第1 項測試之檢定者，處6 萬元罰鍰，並當場
    移置保管該汽車及吊銷其駕駛執照；道路交通管理處罰條例
    第35條第1 項第1 款、第4 項前段分別定有明文。次按，汽
    車駕駛人，曾依第29條第4 項、第30條第3 項、第35條第3
    項前段、第4 項前段、第37條第3 項、第43條、第61條第1
    項第3 款、第4 款後段規定吊銷駕駛執照者，3 年內不得考
    領駕駛執照，道路交通管理處罰條例第67條第2 項前段亦定
    有明文。
四、經查：
  (一)本件異議人甲○○於99年2 月5 日凌晨1 時40分許，騎乘車
    號QW6-919 號輕型機車，行經臺北縣土城市○○路○ 段與國
    際路口時，因闖紅燈及未戴安全帽之違規行為（另經臺北縣
    政府警察局以99年2 月5 日北縣警交大字第C00000000 、C0
    0000000 號舉發違反道路交通管理事件通知單舉發），經警
    於臺北縣土城市○○路○ 段與仁愛路口攔停後，因臺北縣政
    府警察局土城分局清水派出所執勤員警要求其配合接受酒測
    而拒絕接受酒精濃度測試之檢定之違規行為，遭臺北縣政府
    警察局員警以北縣警交大字第C00000000 號舉發違反道路交
    通管理事件通知單舉發一情，有臺北縣政府警察局北縣警交
    大字第C00000000 號舉發違反道路交通管理事件通知單影本
    1 件在卷可稽，而異議人於本院訊問時亦坦承當日確實有拒
    絕酒測等語（見本院99年3 月23日訊問筆錄第2 頁），是異
    議人於前開舉發時地，確有拒絕接受酒精濃度測試之檢定之
    行為一節，應可認定。
  (二)按警察對於已發生危害或依客觀合理判斷易生危害之交通工
    具，得予以攔停並採行下列措施：一要求駕駛人或乘客出示
    相關證件或查證其身分。二檢查引擎、車身號碼或其他足資
    識別之特徵。三要求駕駛人接受酒精濃度測試之檢定。警察
    因前項交通工具之駕駛人或乘客有異常舉動而合理懷疑其將
    有危害行為時，得強制其離車。有事實足認其有犯罪之虞者
    ，並得檢查交通工具，警察職權行使法第8 條第1 項、第2
    項分別定有明文。而警察職權行使法第8 條規定，考其立法
    目的及學理通說見解，咸認本條規定在於補充道路交通管理
    處罰條例不足之處，亦即道路交通管理處罰條例第35條第4
    、5 項雖有駕駛人拒絕酒測處罰之規定，但卻缺乏酒測程序
    之規定，是本條即有補充道路交通管理處罰條例不足之處，
    而屬於「個別臨檢」之性質。又查，內政部警政署下達、發
    布施行之取締酒後駕車程序及警察人員對酒後駕車當事人實
    施強制作為應注意事項，性質上屬於作業性行政規則，屬於
    機關內部業務處理方式，然因此種作業性行政規則在舉發機
    關實施酒測勤務上反覆適用之結果，往往影響人民權益甚鉅
    ，因而產生間接法效、附屬效力或實質對外效力，而為行政
    規則外部化之現象，如舉發機關違背此類作業性行政規則之
    規定時，其後處罰機關據以作成之交通裁罰，便可能因其程
    序瑕疵情節之輕重，而產生可補正、得撤銷或無效之原因，
    如瑕疵情節已達違法時，自可為交通法庭所審查而得撤銷之
    對象。
  (三)異議人雖以其當日並未喝酒何以要進行酒測云云置辯，然證
    人即負責舉發之臺北縣政府警察局土城分局清水派出所員警
    楊怡修到庭證稱：本件舉發單是我開立的，當天我們是巡邏
    線，從延吉街右轉明德路1 段往仁愛路方向直行，經過明德
    路1 段202 巷看到異議人從明德路1 段202 巷左轉明德路1
    段，當時他的後方還有乘客，經過國際路和明德路1 段時闖
    紅燈，他繼續往前直行到明德、仁愛時被我攔下來，我告訴
    他說你闖紅燈，他當時很配合，我跟異議人談話之間，我聞
    到異議人身上有酒味，我問他有無喝酒，他跟我坦承有喝1
    瓶啤酒，我跟他說我要對他實施酒測，當時他請後方乘客找
    人來說，等他後方乘客離開，他也步行離開現場，另一位員
    警去攔他，我們告訴他要實施酒測，有跟他說拒絕酒測要開
    拒測罰鍰是6 萬元，他開始堅持機車不是他騎的，是後方的
    乘客騎的，要求警方調閱監視錄影帶出來，在現場堅持3、
    40分鐘，我們有告知他權利及利害關係，他還是堅持機車不
    是他騎的，我們就依法執行，我今日有帶從異議人離開現場
    之後開始的錄影等語（見本院99年3 月23日訊問筆錄第2 至
    3 頁），以證人楊怡修係臺北縣政府警察局土城分局清水派
    出所員警，平日職司犯罪偵查及道路交通管理、維護交通秩
    序之指揮稽查等工作，其與異議人間，素昧平生又無怨隙，
    殊無甘冒偽證罪責，故為不實舉發之理由存在；且經本院當
    庭勘驗舉發當日之採證錄影畫面，畫面開始異議人表示如果
    你要開闖紅燈，我就給你開，並表示我只有喝1 瓶等語，有
    本院99年3 月23日訊問筆錄在卷可稽，足見異議人當場確有
    向員警坦承其有喝酒，是證人楊怡修上開證述其當場有聞到
    異議人身上有酒味一節，實與現場採證錄影畫面所顯示之客
    觀情狀相符，而可採信。準此以觀，證人楊怡修確係因異議
    人於事發當時所騎乘之上開機車有闖紅燈等違規情事而加以
    攔停，並於上前攔停後發現異議人身上有酒味，且異議人亦
    坦承其有喝1 瓶啤酒，遂告知該車駕駛人即異議人有關警方
    合理懷疑其有酒後駕車事由，要求異議人接受酒精濃度測試
    之檢定，詎異議人仍堅決不肯接受酒精濃度測試之檢定一情
    ，是警方及證人楊怡修前述作為顯然合於警察職權行使法第
    8 條第1 項、第2 項及第4 條第1 項、取締酒後駕車程序中
    有關「合理判斷有酒後駕車徵兆」及告知「施測酒精濃度流
    程及應注意事項」與「駕駛人拒測（錄音或錄影）處理程序
    」、警察人員對酒後駕車當事人實施強制作為應注意事項中
    有關「汽車駕駛人拒絕接受酒精濃度檢測」之酒後駕車未肇
    事之「表明身分、告知事由」、「指導、勸導與警告」、「
    製單舉發」等執行要領之規定，該等作為自均屬合法而無不
    當之情事。是異議人此部分所辯，要屬事後空言避就推諉圖
    卸之詞，不足採信。
  (四)綜上所述，足認異議人上開所辯，均屬事後空言避就推諉卸
    責之詞，殊無可採。堪認本件異議人之交通違規事實相關事
    證已臻明確，原處分機關依道路交通管理處罰條例第35條第
    4 項前段及第67條第2 項前段規定，對異議人裁處罰鍰6 萬
    元，並吊銷駕駛執照，3 年內不得考領駕駛執照，核無違誤
    。是以本件異議人之聲明異議為無理由，應予駁回。
據上論斷，應依道路交通管理處罰條例第87條第2 項，道路交通
案件處理辦法第19條，裁定如主文。
中    華    民    國    99    年    3     月    25    日
                      交通法庭    法  官      曾淑娟
上列正本證明與原本無異。
如不服本裁定，應於裁定送達後5日內敘明抗告理由，向本院提
出抗告狀。
                                  書記官      陳金鳳
中    華    民    國    99    年    3     月    25    日

司法院資訊處製作；財團法人民間司法改革基金會備份。
